臺灣桃園地方法院刑事判決　　　　　　 93年度桃簡字第855號
聲　請　人　臺灣桃園地方法院檢察署檢察官
被　　　告　丁○○　男62歲.
上列被告因偽造文書等案件，經檢察官聲請以簡易判決處刑（92
年度偵續字第36號），本院判決如下：
    主  文
丁○○連續行使偽造私文書，足以生損害於公眾及他人，處有期
徒刑陸月，如易科罰金，以參佰元折算壹日。
    事  實  及  理  由
一、被告丁○○為清保實業有限公司（下稱清保公司）之實際經
    營負責人，陳秋榮為清保公司之股東，至民國86年09月02日
    止，陳秋榮投資清保公司之出資額共計新台幣（下同）7 百
    萬元，然因陳秋榮銀行債信不佳，致清保公司無法順利向銀
    行貸款，故丁○○徵得陳秋榮同意將陳秋榮所有出資額形式
    上轉讓予其他股東，惟雙方約定陳秋榮仍為實際之出資者，
    事後丁○○即先後於87年02月03日、同年05月05日將陳秋榮
    出資分別轉讓予羅世煥5 十萬元、羅曲華4 百萬元、彭瑞蓉
    2 百5 十萬元。又陳秋榮前因積欠丙○○母親借款，故與之
    協議由陳秋榮轉讓所有清保公司出資額3 百萬元予丙○○以
    代清償，並將其等之協議告知丁○○。因丙○○對於清保公
    司之股東出資情形並不清楚，丁○○認有機可乘，遂於丙○○出資額受讓、移轉過程中，分別基於行使造私文書、明知
    為不實之事項使公務員登載於職務上所掌文書之概括犯意，
    先於88年03月23日，明知甲○○並未同意將其在清保公司之
    3 百萬元出資轉讓予不知情之丙○○，竟於同日，在清保公
    司股東同意書上，盜蓋甲○○名義印章於股東簽章欄上，表
    明甲○○同意將其出資額3 百萬元轉讓由丙○○承受，並將
    該同意書持以向公司登記主管機關台灣省政府建設廳申請變
    更登記，使不知情之承辦公務員於88年04月09日將此不實事
    項即甲○○出資額由原6 百萬元變更登記為3 百萬元，丙○○受讓出資額3 百萬元（受讓自甲○○），登載於職務上所
    掌之清保公司董事、股東名單上，足以生損害於公司登記主
    管機關對於公司登記事項之正確性及甲○○。又於88年06月
    07日，明知丙○○並未同意將其在清保公司出資額3 百萬元
    轉讓予不知情之羅育庭，意於同日在清保公司股東同意書上
    ，盜蓋丙○○印章於退股股東簽章欄上，表明丙○○同意將
    出資額3 百萬元轉讓予羅育庭承受而退股，並將該同意書持
    以向公司登記主管機關台灣省政府建設廳申請變更登記，使
    不知情之承辦公務員於88年05月06日將此不實事項即羅育庭
    受讓出資額3 百萬元（受讓自丙○○）為股東，丙○○之股
    東名義則退股刪除，登載於職務上所掌清保公司董事、股東
    名單上，足以生損害於公司登記主管機關對於公司登記事項
    之正確性及丙○○。又於同年11月08日，明知乙○並未與丙○○協議將其出資額2 百萬元轉讓予丙○○，竟於同日，在
    清保公司股東同意書上，盜蓋丙○○印章於股東簽章欄，盜
    蓋乙○印章於退股股東簽章欄上，表明乙○同意將出資額2
    百萬轉讓予丙○○承受並退股，並將該同意書持以向公司登
    記主管機關台灣省政府建設廳申請變更登記，使不知情之承
    辦公務員，於88年11月11日將此不實事項即丙○○受讓出資
    額2 百萬元，乙○股東名義則退股刪除，登載於職務上所掌
    清保公司董事、股東名單上，足以生損害於公司登記主管機
    關對於公司登記事項之正確性及乙○、丙○○。經台灣桃園
    地方法院檢察署檢察官於林明進告訴丁○○等詐欺（此部份
    業經檢察官另行偵結）案件中，發覺丁○○犯罪而自動檢舉
    偵查後聲請以簡易判決處刑。
二、訊據被告丁○○坦誠於前揭時、地，未經甲○○、丙○○同
    意，亦未微詢乙○本人意見，而蓋用甲○○、丙○○、乙○
    留存於清保公司之印章於前開股東同意書上，持以向公司主
    管機關辦理公司變更登記，使承辦人員為上開出資轉讓登記
    等情，惟辯稱：乙○部分是其夫林子張同意轉讓云云，否認
    該部分犯行。惟查前開事實業據證人甲○○於檢察官訊問及
    證人丙○○於檢察官訊問及本院訊問時分別指述甚詳，核與
    被告前開自白相符，並有前開清保公司股東同意書、董事、
    股東名單影本各3 份可稽。且依證人丙○○於本院訊問時稱
    ：不認識甲○○、乙○，從未與甲○○、乙○接洽過，亦不
    知道其出資被登記轉讓予羅育庭之事等語，又乙○已於92年
    08月02日死亡，其配偶欄係空白，而林子張之配偶為林姿碧
    等情，亦有其2 人之法務部戶役政連結作業系統各1 份可按
    。丙○○與乙○2 人並未曾協議彼此間出資轉讓之事，且林
    子張亦非如被告所稱係乙○之夫，而被告於本院訊問時亦稱
    ：林子張沒有提出乙○授權書，其亦未曾徵詢乙○之意見等
    情，益見其所辯係乙○之夫林子張同意轉讓云云，非屬實在
    ，而非可採。事證已經明確，被告犯行詢堪認定。
三、核被告所為，係犯刑法第216 條、第210 條之行使偽造私文
    書罪及同法第214 條之明知為不實之事項，使公務登載於職
    務上所掌公文書罪。其盜用印章為偽造私文書之部分行為；
    而偽造私文書之低度行為，為行使之高度行為所吸收，均不
    易論罪。其先後三次行使偽造私文書罪間，先後三次使公務
    員登載不實公文罪間，各時間緊接，手法相同，均係對於丙○○受讓自陳秋榮之3 百萬元出資之受讓與移轉為不實之申
    請與登記而為，又係犯構成要件相同之罪名，顯係各基於概
    括犯意所為，為連續犯，應分別以一罪論，並均依法加重其
    刑。其一次同時行使偽告之丙○○、乙○名義之同意書，同
    時侵害乙○、丙○○二人之法益，係一行為而觸犯數罪名，
    應依想像競合犯之規定，從一重處斷。所犯行使偽私文書與
    使公務員登載不實文書二罪間，係以行使偽造之同意書為方
    法，達成使公務員為不實登載於公文書之目的，二罪間有方
    法、目的的之牽連關係，應依刑法第55條規定，從一重依行
    使偽造私文書罪處斷。檢察官另認被告以此方式侵占丙○○
    之出資額云云，然被告前揭犯行，固使丙○○之出資額於公
    司登記事項中之相關名義上股東為不實之變更，然並無證據
    足資證明被告有何挪用侵吞所持有丙○○之款項，起訴事實
    亦未認定被告如何挪用侵占丙○○之款項，逕以被告為前開
    有罪部分之犯罪事實而推定被告侵占丙○○之出資額云云，
    認被告另犯刑法第335 條第1 項之侵占罪嫌云云，即屬無據
    ，因檢察官認此與前開有罪部分有牽連犯裁判上一罪關係，
    不另為無罪之諭知。爰審酌被告先後三次行使所偽造之同意
    書，而使公務員為前開不實登載於職務上所掌公文書，足以
    影響主管機關對公司登記事項之正確性及損害甲○○、丙○○、乙○等人，犯情非經，所生危害亦不輕，犯後為前開之
    自白，態度尚佳，及其他一切情狀，量處如主文所示之刑。
    被告行為後刑法第41條業於90年1 月12日修正公布施行，比
    較修正前、後之規定，以修正後刑法第41條第1 項前段之規
    定有利於被告，依刑法第2 條第1 項前段規定，適用新法即
    修正後刑法第41條第1 項前段之規定，並諭知易科罰金之折
    算標準，以示懲儆。上開偽造之私文書，已行使交付予公司
    登記主管機關，非屬被告所有，其上盜用印章而成之印文，
    亦屬真正之印文，均不得宣告沒收。
四、本件被告係就丙○○受讓陳秋榮3 百萬元出資部分因丙○○
    對於清保公司出資情形不了解，而為前開行使偽造私文書與
    使公務員為不實登載，係被告另行起意所為，與本院91年度
    訴字第1772號刑事判決所認定被告偽造進而行使林明進、彭
    瑞蓉名義同意書使公務員不實登載林明進、彭瑞蓉名義出資
    轉讓予林姿碧、林子張之犯行，犯意有別，已據被告於檢察
    官訊問時所敘明，並為本件聲請簡易判決處刑書所載明。本
    件即非本院91年訴字第1772號判決效力所及。被告該案已受
    有期徒刑五月宣告確定，本件不合緩刑要件。均附予敘明。
五、據上論斷，應依刑事訴訟法第449 條第1 項前段，刑法第2
    條第1 項前段、第56條、第216 條、第210 條、第214 條、
    第55條，修正後刑法第41條第1 項前段，罰金罰鍰提高標準
    條例第1 條前段、第2 條，逕以簡易判決處刑如主文。
六、如不服本判決，應於收受判決正本後10日內向本院提出上訴
    狀（應附繕本），上訴於本院合議庭。
七、本案經檢察官廖先志到庭執行職務。
中　　華　　民　　國　　94　　年　　2 　　月　　18　　日
                        台灣桃園地方法院刑事第三庭
                                法　官　謝  順  輝
以上正本證明與原本無異。
如不服本判決，應於收受判決正本後10日內向本院提出上訴狀（
應附繕本），上訴於本院合議庭。
                                書記官　洪明媚
中　　華　　民　　國　　94　　年　　2 　　月　　18　　日
附錄論罪科刑主要法條：
刑法第216條
行使第二百十條至第二百十五條之文書者，依偽造、變造文書或
登載不實事項或使登載不實事項之規定處斷。
刑法第210條
偽造、變造私文書，足以生損害於公眾或他人者，處五年以下有
期徒刑。
刑法第214條
明知為不實之事項，而使公務員登載於職務上所掌之公文書，足
以生損害於公眾或他人者，處三年以下有期徒刑、拘役或五百元
以下罰金（罰金已提高為10倍）。
（註：本件主文所諭知之有期徒刑如易科罰金之折算標準，係以
銀為單位，1 銀算新台幣3 元
